臺灣高等法院臺南分院刑事判決　　　　　 九十年度上訴字第一二八一號　　　 Ｃ
　　　上　訴　人　臺灣臺南地方法院檢察署檢察官
　　　被　　　告　甲　○　○
　　　選任辯護人　何　建　宏
右上訴人因被告毒品危害防制條例案件，不服臺灣臺南地方法院八十九年度訴字第二
九一號中華民國九十年八月九日第一審判決（起訴案號：臺灣臺南地方法院檢察署八
八十八年度偵字第八七四七號），提起上訴，本院判決如左：
      主      文
原判決關於被訴販賣第二級毒品予李正忠部分撤銷。
前開撤銷部分免訴。
其他上訴駁回
      理      由
一、公訴意旨略以：被告甲○○於民國八十八年二月間，在臺南市小北夜市某處，基
    於販賣第二級毒品安非他命之概括犯意，連續二次販賣第二級毒品安非他命予李
    正忠（另案經臺灣臺南地方法院檢察署通緝中）施用，每次新臺幣（下同）一千
    元一包；復承前概括犯意，於同年四月十日以一千元、四月二十日以二千元、四
    月三十日以二千元、五月五日以一千元之價格，每次賣一包，連續四次在上開夜
    市，販賣安非他命予李正隆（另案於臺灣臺南戒治所戒治中），因認被告涉有毒
    品危害防制條例第第四條第二項之販賣第二級毒品罪嫌云云。
二、被告甲○○被訴販賣第二級毒品予李正忠部分：
    按同一案件曾經判決確定者，應為免訴之判決，刑事訴訟法第三百零二條第一款
    定有明文，而判決之既判力及於宣示判決時，亦有最高法院八十二年五月十一日
    八十二年度第四次刑事庭會議決議足資參照。查被告甲○○前基於意圖營利之概
    括犯意，於八十七年四月中旬，在臺南縣仁德鄉○○村○○路七十號其住處附近
    之小廟處，以每小包二千元之價格，販賣第二級毒品安非他命一包予蔡政憲，又
    於同年七、八月間，在臺南市○○路與民權路口附近之友人許金源住處，分別以
    每小包一千元及二千元之價格，販賣安非他命各乙包予蔡政憲，共得款五千元。
    嗣於同年十月十四日下午一時四十分許，為警當場查獲之事實，業據本院於八十
    八年四月八日以八十八年度上訴字第三五三號，判處有期徒刑七年二月在案，有
    上開判決書附卷可稽。而本件被告甲○○被訴八十八年二月間，在臺南市小北夜
    市某處，基於販賣第二級毒品安非他命之概括犯意，連續二次販賣第二級毒品安
    非他命予李正忠施用之犯行，係在前開本院判決宣示日之前，且與被告上揭連續
    販賣第二級毒品安非他命之最後一次犯行，時間相近（相距約四個月），構成要
    件相同，顯係基於概括犯意反覆為之，應依連續犯以一罪論，係屬裁判上一罪之
    案件，其一部分犯罪事實曾經判決確定者，效力當然及於全部，依上開說明，應
    為免訴之判決，原審未及詳究而就此部分為被告無罪之諭知，即有未洽。公訴人
    上訴認被告應負刑責雖無可取，惟原審此部份判決既有可議，自屬不能維持，爰
    由本院就此部分予以撤銷改判，為免訴之諭知。
三、被告甲○○被訴販賣第二級毒品予李正隆部分：
    訊之被告甲○○堅詞否認有何販賣第二級毒品安非他命之犯行，辯稱：伊沒有販
    賣安非他命予李正忠、李正隆，也不認識他們。電話監聽資料上有通訊發話人問
    李正忠要買多少，李正忠回答李正隆要買三千元，並留0000000000之
    行動電話聯絡，並非伊手機之號碼，八十八年四、五月間未曾在台南市小北夜市
    販賣安非他命予李正隆，係伊載李正隆去合資購買云云。
四、按刑事訴訟之目的，係在發現真實，所有適合達到目的之手段，應在侵害人民利
    益之最小範圍內為之，手段與目的間亦應具有比例性，始符憲法第八條、第十六
    條之正當法律程序原則。準此，實施刑事訴訟之公務員對被告或訴訟關係人施以
    通訊監察時，如非依法定程序而有違反憲法第十二條保障人民秘密通訊自由之重
    大情事者，容許該通訊監察所得資料作為證據並不適當時，應否定其證據能力。
（一）查本件通訊監察由臺南市警察局第二分局實施，依臺灣臺南地方法院檢察署八
      十八年三月二日核發之南檢萬篤字第○二七○號通訊監察書內所載之監察日期
      為八十八年三月二十一日起至八十八年四月十九日止共計三十日，有上開通訊
      監察書一紙在卷可考，而通訊監察期間自八十八年四月十九日屆滿後，有否延
      續監察，經本院函詢臺灣臺南地方法院檢察署，其函覆自八十八年四月十九日
      屆滿後並無續監，亦有該署南檢玲篤８８聲監０００１５２字第６３６４４號
      函附卷可稽。惟臺南市警察局第二分局對被告之通訊監察卻自八十八年四月六
      日起實施至同年五月十二日始止，有錄音帶清冊及譯文資料附卷足參，是自四
      月二十日起至五月十二日止之期間內所實施之監察行為已有瑕疵，此行為所取
      得之證據，難認係依正當法律程序所取得，應不具證據能力。又參酌自八十八
      年四月六日起至四月十二日止之通訊監察譯文，查其內容，亦無任何被告於前
      開時、地販售安非他命予證人李正忠或李正隆之相關資料，有上開譯文資料足
      參，是此部分即難採為不利於被告之積極證據。次查，監聽譯文中被告甲○○
      使用之0000000000及00000000000支行動電話號碼，經
      原審法院向臺灣大哥大股份有限公司函查用戶名稱分別為余金專及另一不詳姓
      名之人（資料不齊，停話中），俱非本件被告所有，有臺灣大哥大股份有限公
      司資訊本部八十九年六月二日傳真之函及附件二紙可稽，是上開行動電話是否
      確為被告甲○○所使用，並進而供作販賣毒品之工具，即非無疑。末查證人李
      正忠於警訊中固證稱：「（你吸食之安非他命如何取得？）係向一名綽號「明
      仔」之不詳姓名男子所購買」云云（見臺南市警察局第二分局偵查卷八十八年
      五月十五日偵訊筆錄），惟其於警訊中復證稱：「（你們所吸食之安非他命來
      源為何？）均是向綽號「阿明」之男子所取得，他年約三十歲左右，身材高約
      一六五公分中等身材」云云（見同卷同年月二十四日偵訊筆錄），於偵查中又
      證稱：「（你吸安非他命那來的？）以前向「志明」買的，我很久沒吸了」，
      「（是否甲○○？）是的」，「（何時向他買？共幾次？）約八十八年一、二
      月間，我買了二次，我們都約在外面，在小北夜市那裡，一次都買一千元一小
      包」云云（見臺灣臺南地方法院檢察署八十八年度偵字第八七四七號偵查卷第
      六十頁反面）；是證人李正忠初於警訊中證稱係不知姓名之「明仔」或「阿明
      」所賣，復於偵查中證稱係「志明」所賣，再進一步確認係被告甲○○所賣乙
      節觀之，就販賣之主體，均有前後不同之描述，難認證人前後就向「明仔」、
      「阿明」、「志明」之人購買安非他命之證詞可採。
（二）另證人李正隆於警訊及偵查中固均證稱：係向被告甲○○購買安非他命云云（
      見臺南市警察局第二分局偵查卷第六頁、臺灣臺南地方法院檢察署八十八年度
      偵字第八七四七號偵查卷第五十六頁反面），惟經原審法院與被告隔離訊問後
      證稱：「（有無向被告購買安非他命？）沒有，是我們二人共同合資去向別人
      買的」，「（警訊中為何供稱是向甲○○所購買的？）我是向警察供稱是與甲
      ○○合資購買的，但警察說那就是向他購買」，「（去何處買的？）我們是去
      台南市小北夜市加油站（鼎漢加油站）附近買的，他說他認識販賣的人，所以
      帶我去買」，「（對卷附監聽錄音譯文有何意見？）日子久了，我不太記得」
      ，「（譯文中載明你有向被告購買毒品，有何意見？）事實上是他帶我去向別
      人買的」，「（警訊中供稱大部分毒品是向甲○○買的，有何意見？（提示並
      告以要旨）偵查中亦供稱是向甲○○買的，有何意見？）不是事實，實際上是
      我們一起去向人家買的」，「（警察提示口卡問你：是否口卡之人，販賣毒品
      予你，你稱：是，是否屬實？（提示並告以要旨））毒品不是向他買的」，「
      （對證人李正忠亦供稱毒品是向甲○○所買，有何意見？）沒有意見」，「（
      有無向被告購買毒品安非他命？）有時候我與被告約在鼎漢加油站會面，並由
      甲○○聯絡販賣的人，然後由他到加油站過去一點點的十字路口與販賣的人會
      合取貨，至於金額則由我與他二人共同出資，有時候我出二千元，他出一千元
      」等語（見原審法院九十年六月二十一日訊問筆錄），核與被告於原審法院審
      理時所述之時間、地點相符（見同日筆錄），應堪採信；而認定不利於被告之
      事實，須依積極證據，苟積極證據不足為不利於被告事實之認定時，即應為有
      利於被告之認定，更不必有何有利之證據，而觀諸上開證人李正忠、李正隆之
      證詞及逾監聽期限之監聽紀錄，既均有瑕疵，而事實之認定，既須依憑證據，
      則本案除前揭有瑕疵之證據外，既未當場查獲被告販賣第二級毒品安非他命，
      復未有何販賣之第二級毒品安非他命扣案足資佐憑，亦無一般販賣毒品所用之
      小型夾鏈帶、電子秤等分裝工具附卷可考，尚難認被告犯罪之積極證據業已達
      認定其確有販賣毒品之程度，自不能以被告前曾因毒品危害防制條例案件，經
      本院判處有期徒刑七年二月乙節，即率而以推測或擬制之方法，認被告於本案
      亦有販賣第二級毒品安非他命之行為。
（三）綜上各情，相互參酌，本案依調查所得證據尚不足以證明被告確有公訴人所指
      之上開販賣第二級毒品予李正隆之犯行，此外，復查無其他積極證據足資證明
      ，揆諸首開法條規定及判例意旨，被告犯罪尚屬不能證明，應為無罪之諭知。
五、原審以不能證明被告犯罪，就被告被訴販賣安非他命予李正隆部分，諭知被告無
    罪，核無不合。檢察官上訴意旨，以通訊監察譯文表所記載之日期，並非通訊監
    察日期，原審未詳為研析云云，指摘原判決不當，為無理由，應予駁回。
據上論斷，應依刑事訴訟法第三百六十九條第一項前段、第三百六十四條、第三百零
二條第一款、第三百六十八條，判決如主文。
本案經檢察官蘇南桓到庭執行職務。
中    華    民    國      九十一      年      一      月      二十四    日
              臺灣高等法院臺南分院刑事第二庭
                                      審判長法官  游    明    仁
                                            法官  陳    清    溪
                                            法官  蘇    重    信
右正本證明與原本無異。
檢察官如不服本判決，應於判決送達後十日內向本院提出上訴書。
                                      法院書記官  李    珍    鳳
中    華    民    國      九十一      年      一      月      二十五    日
